臺灣臺北地方法院民事裁定
110年度訴字第4831號
原      告  黃國城  

訴訟代理人  鄧傑律師  
            許惟竣律師
被      告  張鉞富（原名：張肇華）


上列當事人間請求給付和解金等事件，本院裁定如下：
    主  文
本件移送臺灣桃園地方法院。
    理  由
一、按訴訟，由被告住所地之法院管轄；訴訟之全部或一部，法
    院認為無管轄權者，依原告聲請或依職權以裁定移送於其管
    轄法院，民事訴訟法第1條第1項前段、第28條第1項分別定
    有明文。次按因契約涉訟者，如經當事人定有債務履行地，
    得由該履行地之法院管轄，同法第12條固有明文，然所謂債
    務履行地，專指當事人以契約訂定之清償地而言，民法第31
    4條規定之法定清償地，則不與焉。又債務履行地之約定雖
    不以書面或明示為必要，即以言詞或默示合意為之，亦非法
    所不許，惟必須當事人間有約定債務履行地之意思，始有該
    條之適用而管轄權之有無，雖為受訴法院應職權調查之事項
    ，惟當事人對此訴訟成立要件之舉證責任仍不因而免除。再
    按主張特別管轄籍之人，對特別管轄籍事由存在，應負舉證
    責任，若不能舉證該特別管轄籍事由存在，應自負其不利益
    （最高法院106年度台抗字第642號、100年度台抗字第916號
    裁定意旨參照）。
二、原告主張兩造於民國95年5月22日訂定和解書，約定被告應
    分期償還所欠款項，惟被告迄今尚有新臺幣214萬元（下稱
    系爭債務）未為清償，遂向本院提起本件訴訟。經查，原告
    雖稱本件債務履行地在本院轄區，並以和解書、存摺封面及
    內頁交易明細為憑（見本院卷第15至25頁）。惟觀諸原告所
    提之和解書所載，兩造僅約定被告應將款項分期匯至原告聯
    邦商業銀行台北分行帳戶，並無任何關於系爭債務清償地之
    記載，則原告逕將清償方法之約定，解為兩造訂有債務履行
    地，已有未洽。又依金融支付工具之多元化發展，付款不以
    交付現金為限，給予他方銀行帳戶之帳號供轉帳付款，乃屬
    交易常態，且利用金融機構帳戶取款或匯款方式更屬多樣，
    當事人不必然需至特定分行所在地臨櫃取款或匯款，自無從
    僅因兩造約定匯款帳戶或領款帳戶，即認雙方合意以該帳戶
    之開立分行地址為債務履行地。原告復無法提出其他證據證
    明兩造間有其所主張債務履行地之約定，依前揭說明，即難
    認其主張為可採。從而，本件自無從依民事訴訟法第12條之
    規定決定法院之管轄權，應回歸同法第1條第1項前段規定，
    由被告之住所地或居所地之法院為管轄，而被告現居於「桃
    園市平鎮區」，而未居住於新北市汐止區之戶籍址，有桃園
    市政府警察局平鎮分局110年11月11日平警分刑字第1100036
    651號函暨查訪紀錄表及經以遷移不明為由退回之信封附卷
    可稽（見本院卷第87至89、53、65頁），自應由臺灣桃園地
    方法院管轄。茲原告向無管轄權之本院起訴，顯係違誤，爰
    依職權將本件移送於該管轄法院。
三、依民事訴訟法第28條第1項，裁定如主文。
中　　華　　民　　國　　110 　年　  12  　月　　8　 　日
                  民事第六庭  審判長法　官　許純芳
　　　　　　　　　
　　　　　　　　　　　　　　　　　　法　官  石珉千  
　　　　　　　　　　　　　　　　　　　
　　　　　　　　　　　　　　　　　　法　官　許柏彥
以上正本係照原本作成。
如不服本裁定應於送達後10日內向本院提出抗告狀，並繳納抗告
費新臺幣1,000元。
中　　華　　民　　國　　110 　年　　12　　月　　8 　　日
                                    書記官  蔡庭復